臺灣士林地方法院刑事判決　　　　　　　 93年度訴字第462號
公　訴　人　臺灣士林地方法院檢察署檢察官
被　　　告　丙○○
指定辯護人　本院公設辯護人丁○○
被　　　告　乙○○
　　　　　　　　　　　弄13號.
選任辯護人　吳啟孝律師
　　　　　　陳家淳律師
上列被告因違反毒品危害防制條例案件，經檢察官提起公訴（92
年度偵字第2693號），本院判決如下：
    主  文
乙○○販賣第二級毒品，處有期徒刑肆年陸月。扣案如附表編號
一所示之毒品沒收銷燬之，販賣第二級毒品所得新台幣貳萬元沒
收，如全部或一部不能沒收時，以其財產抵償之。
丙○○販賣第二級毒品，處有期徒刑貳年。緩刑伍年。扣案如附
表編號一所示之毒品沒收銷燬之，扣案如附表編號二所示之物沒
收。
    事  實
一、丙○○（綽號昆蟲）為役齡男子，於92年1 月16日接受陸軍
    常備兵徵集令入伍服役（業已於93年9 月16日退伍），惟其
    於服役前，即91年11月間，在位於臺北市○○○路64巷17號
    臺北市私立志仁高中（下稱志仁高中）就讀夜校，並因留級
    而重讀夜間部2 年級忠班，為2 年級生。乙○○綽號阿法，
    亦就讀志仁高中夜校，為3年級孝班學生。2 人均明知ＭＤ
    ＭＡ、ＭＤＡ（俗稱搖頭丸）為毒品危害防制條例第2 條第
    2 款規定之第二級毒品，不得非法持有、販賣。詎於91年11
    月14日晚間學校10時放學前之某節下課時間，丙○○在學校
    走廊，因同校3 年級孝班同學戊○○（綽號小凱）向其探詢
    有無搖頭丸之貨源，伊想要買100 顆，但若1 次購入200 顆
    之單價若干等情，丙○○乃向戊○○表示會去向上游問問看
    ，並指示戊○○另行來電聯絡。丙○○因之前曾聽聞學校有
    甲○○（所涉販賣第二級毒品罪嫌，因罪證不足業據檢察官
    不起訴處分確定）、乙○○等人有在販賣搖頭丸，故回至自
    己班上時，隨即向同班同學甲○○詢問，甲○○即告知丙○○可去找乙○○接洽，丙○○乃又直接去找乙○○洽談購買
    搖頭丸之事，乙○○亦基於意圖營利之犯意，與亦基於賺取
    差價營利意圖之丙○○約定以200 顆搖頭丸每顆新臺幣（下
    同）150 元代價成交，2 人並約定當晚11時左右在甲○○位
    於臺北市大同區○○○路138 號8 樓之6
    人洽定後，丙○○隨即於戊○○放學後以公共電話與其聯絡
    時，向戊○○表示搖頭丸1 次買100 顆，每顆伊可以賣戊○○160 元（丙○○因此每顆可賺10元差價），戊○○亦於此
    時再次告知丙○○其確定要買100 顆搖頭丸，2 人並約定於
    晚間11時以後於臺北市○○路與民生西路口交貨。嗣於同日
    晚間11時許，丙○○即由其位於臺北市○○路之住處騎乘機
    車到達其與乙○○約定之地點後，隨即以其門號為00000000
    00號行動電話撥打乙○○所持用之0000000000號行動電話，
    乙○○並於電話中指示丙○○到對面臺北市○○○路與雙連
    街交會路口之統一超商內交貨付款，丙○○乃騎機車跨越民
    生西路至對面統一超商內，乙○○隨後亦跨越由超商對面跨
    越民生西路進入超商，2 人乃至後方飲料櫃交貨付款。因丙○○身上所帶金額不足，遂先支付乙○○2 萬元現款，餘款
    1 萬元則賒欠。交易完成後，乙○○隨即離去，丙○○則隨
    將乙○○所交付之搖頭丸，計3 小包（其中1 包內裝搖頭丸
    100 顆，其中2 包各裝搖頭丸各50顆，詳如附表編號一所示
    ），放置在所騎乘之車牌ＰＩＺ─903 號重機車座墊置物箱
    中，由超商門口騎乘機車沿民生西路東向西方向駛往其與戊○○約定之寧夏路與民生西路口交貨地點（該地點即為民生
    西路過承德路約1 分鐘車程處），詎其甫離開其與乙○○交
    易之民生西路與雙連街統一超商，將機車駛至民生西路與承
    德路口（兩地相差僅不到1 分鐘車程），即於同日晚間11時
    10分左右，為正執行交通盤檢勤務之員警於該路口發現丙○○行跡可疑，上前盤查，丙○○自行打開重機車座墊置物箱
    蓋，當場查獲其向乙○○所購買之如附表編號一所示搖頭丸
    3 小包。丙○○被查獲後帶往附近警察局後，因戊○○久等
    不耐，不斷打丙○○之前開行動電話，員警乃再利用戊○○
    電話聯繫之際，指示由丙○○向戊○○佯稱改在臺北市○○○路231 號萊爾富便利商店前交貨，於翌日（15日）凌晨0
    時44分左右，戊○○果依約前往上址取貨，為埋伏之警察上
    前逮捕，並當場查獲戊○○身上攜帶現款18,400元，始查悉
    上情。
二、案經臺北市政府警察局大同分局報請臺灣士林地方法院檢察
    署檢察官偵查起訴。
    理  由
一、按現役軍人犯陸海空軍刑法或其特別法之罪，依本法之規定
    追訴審判之。又犯罪在任職服役前，發覺在任職服役中者，
    依本法追訴審判，軍事審判法第1 條第1 項、第5 條第2 項
    定有明文。可知現役軍人犯罪，在任職服役前犯陸海空軍刑
    法及其特別法之罪（毒品危害防制條例之罪，依陸海空軍刑
    法第77條規定，應認係該法之特別法），發覺在任職中者，
    雖仍應由軍事法院審判，然倘犯罪係在任職服役前，發覺亦
    在任職服役前者，仍應由普通法院審判。查被告丙○○係於
    92年1 月16日入伍，而於93年9 月16日退伍，有卷附聯勤46
    運輸指揮部93年9 月17日陸商字第0930001790號函在卷可稽
    。而其本件涉犯販賣毒品案件，係於93年7 月28日繫屬本院
    時，雖為現役軍人，然其犯罪行為時間係在91年11月14日，
    發覺亦在同日，顯均在其任職服役之前，衡諸前揭說明，本
    件自應由有管轄權之普通法院，亦即本院審判，合先敘明。
二、訊據被告丙○○雖坦承有於事實欄所示時、地付款2 萬元，
    並由乙○○處收受搖頭丸3 包，且欲將所得毒品持往交付案
    外人戊○○，並將向戊○○收取金錢之事實，惟仍矢口否認
    有何販賣第二級毒品之犯行，辯稱：係案外人戊○○要伊代
    為購買搖頭丸，並表示願意支付1,000 元之跑腿費，伊為貪
    圖跑腿費，才代為向乙○○接洽購買，故伊僅係受案外人戊○○委託代買毒品，並非販入後，再高價轉賣戊○○賺取差
    價云云。而訊據被告乙○○固亦坦承案發當日晚間確實有與
    被告丙○○見面，然亦矢口否認有何販賣搖頭丸犯行，辯稱
    ：案發當日晚間與被告丙○○見面乃係因丙○○欲返還丙○○之前向伊借貸積欠之欠款，並未交付搖頭丸予丙○○，亦
    未由丙○○處收受2 萬元云云，是本件應審就者乃係：（一
    ）被告丙○○究竟有無於案發當日於事實欄所示時、地交付
    2 萬元予被告乙○○，並由被告乙○○處收受搖頭丸三包之
    事實；（二）被告丙○○究係將毒品轉賣予案外人戊○○賺
    取差價，亦或僅係代案外人戊○○購買，而由戊○○支付跑
    腿費等情。經查：
（一）按被告或共犯之自白，不得作為有罪判決之唯一證據，仍
      應調查其他必要之證據，以察其是否與事實相符，刑事訴
      訟法第156 條第2 項定有明文。亦即我國刑事訴訟法於法
      定之證據方法上固然區別被告與證人兩種法定之供述證據
      方法。對於證人之陳述而可作為證據者，對其之證據價值
      並無任何限制，委由法院自由判斷其證明力。對於被告之
      自白或不利於己之陳述則雖要求必須適用補強法則，而限
      於有補強證據者，始能肯認被告自白與不利供述之證據證
      明力，亦即對於被告之自白與不利於己之供述之證據價值
      予以法定之限制，有法定證據主義之味道，此觀前開刑事
      訴訟法第156 條第2 項之規定自明。是故最高法院歷來之
      判例亦均認為以被告之自白或不利於己之陳述，作為其自
      己犯罪之證明時，尚有虛偽之危險；以之作為其他共同被
      告之罪證時，不特在採證上具有自白虛偽性之同樣危險，
      且共同被告之自白或不利陳述，更難免有嫁禍他人，而為
      虛偽供述之危險。但若利用共同被告之自白，為其他共同
      被告之罪證時，只要此項不利之陳述，無瑕疵可指，且就
      其他方面調查，又與事實相符（本院按須有補強證據），
      即非不得採為其他共同被告犯罪事實之認定，最高法院20
      年上字第1875號、38年穗特覆字第29號、46年台上字第41
      9 號、73年台上字第5874號判例及87年台上字第3525號判
      決可資參照。足見，倘在特定案件中，如共同被告能因其
      對於他共同被告之不利供述獲得寬典或因為其於案件中之
      身分，或與他共同被告有利害之衝突，其證據價值固應由
      法院審慎斟酌，但若已有特別可信其對於他共同被告不利
      供述部分為真實之補強證據，即可以為斷罪之證據資料。
      而所謂補強證據，係指除該自白或不利於己之陳述本身之
      外，其他足資證明自白或不利於己之陳述所指之犯罪事實
      確具有相當程度真實性之證據而言，雖其所補強者，並不
      以犯罪事實之全部為必要，只須因補強證據與自白之相互
      利用，本於推理作用，在客觀上足以使人對該犯罪事實獲
      得確信之心證者，即足當之。
（二）共同被告丙○○於警訊中供稱：伊被查獲之搖頭丸係向甲○○及甲○○之朋友綽號「阿法」的乙○○所購買，伊係
      以電話0000000000號與甲○○聯絡，但是是「阿法」接的
      ，阿法叫伊到臺北市○○街與民生西路之統一超商內交易
      ，約在11時10分許，阿法就與伊在超商內交易，依先付2
      萬元，阿法就將搖頭丸交給我等語（偵字2693號卷，下稱
      偵查卷，第11頁反面至12頁偵訊筆錄參照）；於偵查中供
      稱：伊當晚是先到甲○○位於民生西路住處樓下，伊隨即
      以其行動電話0000000000號撥打開頭是0968的甲○○電話
      ，但是是阿法（即乙○○）接的，乙○○就跟甲○○由樓
      上下來，乙○○則叫我到對面統一超商裡面等他，沒多久
      乙○○就走過來，把東西拿給伊，伊身上只有2 萬元，就
      先給被告乙○○，還差1 萬元，伊就跟被告乙○○說等會
      拿到錢會打給他，拿到東西放在機車上，在騎車出統一超
      商的第一個紅綠燈就被警察欄下等語（偵查卷第129 至13
      0 頁訊問筆錄參照）；於本院審理時以證人身分結證稱：
      當天伊係騎機車由伊寧夏路之住處出來，右轉民生西路，
      過承德路後，到達與被告乙○○約定地點，打電話予被告
      乙○○，被告乙○○叫伊到統一超商等他，進到統一超商
      後，被告乙○○就從對面車道走過來，並進了統一超商內
      ，到飲料區附近交貨及貨款，因為伊身上只有2 萬元，所
      以就跟被告乙○○說如果收到錢，就會補差價給他，騎上
      機車後，一出去沿民生西路往西走到與承德路交會的第1
      個紅綠燈到就被警察抓到了等語（本院卷第第82至90頁審
      判筆錄參照）明確，且經核前後就如何到超商附近、有無
      再與被告乙○○聯絡、如何交錢、交貨、被告乙○○指示
      交貨於超商交貨等重要情節，前後供述均一致而無瑕疵可
      指。且其指稱有於當日晚間11時10分許有與被告乙○○於
      超商內見面乙節，亦與被告乙○○於警訊中所自承：伊於
      91 年11 月14日晚間11時許確實有和被告丙○○在民生西
      路與雙連街口之統一超商內見面，時間是晚上，確切時間
      忘記了等語（偵查卷第24頁反面偵訊筆錄參照）吻合。又
      其由卷附被告丙○○所指且為被告乙○○警訊、偵審時所
      自承持用之門號0000000000號行動電話通聯紀錄觀之（偵
      查卷第53頁參照），於91年11月14日晚間11時2 分與11時
      6 分，被告乙○○持用前開手機，確實有與被告丙○○所
      持用之0000000000號行動電話通聯，且通聯使用之基地台
      位置係在臺北市大同區○○○路172 號頂樓、臺北市○○
      區○○路2 段215 號8 樓，正係在被告丙○○所指其與被
      告林建勳交易毒品地點－民生西路與雙連街口統一超商附
      近，亦顯見被告丙○○前開所述與被告乙○○交易之時、
      地及交易前曾打電話確認交易地點等情，亦與客觀事證相
      符。再由卷附本件被告丙○○於民生西路與承德路口遭警
      攔檢時所作之搜索扣押筆錄上所載搜索時間係由91年11月
      14日晚間11時10分起至時同日11時20分止，執行處所在臺
      北市○○區○○路2 段135 號前，該地點即係在雙連街與
      民生西路口統一超商往西不到1 分鐘處之民生西路與承德
      路交叉口紅綠燈下（偵查卷第79頁參照），可知被告丙○○前開所述係與被告乙○○見面交易後，上車駛離統一超
      商不到1 分鐘到與承德路交叉之第1 個紅綠燈就被查獲等
      情，亦與客觀地理位置、車程及搜索時間等相符。凡此均
      足認被告丙○○指稱與被告乙○○交易之事實，已有客觀
      上其他事證得互為補強，而可認與事實相符，衡諸前揭說
      明，應可以採信。是足認被告丙○○確實有於91年11月14
      日晚間11時6 分至被查獲之11時10分至20分之間某時，與
      被告乙○○相約以每個150 元之代價購買搖頭丸200 顆，
      且約定於臺北市○○○路與雙連街口之統一超商內，由被
      告丙○○交付2 萬元現金予被告乙○○，尚賒欠1 萬元，
      再由被告乙○○交付搖頭丸3 包予被告丙○○完成毒品交
      易之事實，當甚明確。
（三）又販賣毒品係違法行為，非可公然為之，且有其獨特之販
      售路線及管道，復無公定價格，容易增減分裝份量，而每
      次買賣之價量，可能隨時依雙方關係深淺、資力、需求量
      及對行情之認知、來源是否充裕、查緝是否嚴緊，購買者
      被查獲時供數購買對象之可能風險之評估等，而異其標準
      ，非可一概而論，從而販賣之利得，一般除被告坦承犯行
      或價量明確外，委難察得實情，為販賣之人從價差或量差
      中牟利之方式雖異，然其販賣行為在意圖營利則同一，況
      且，眾所皆知毒品政府一向查禁森嚴，且予以重罰，衡諸
      常情，非有利可圖，絕無平白甘冒被嚴重重罰高度風險，
      而交付為數不小之毒品之理。職是之故，縱未確切查得販
      賣時地及賺取之實際差價，但除別有事證，足認係按同一
      價格轉讓確未牟利外，尚難執此認販賣毒品之事證有所不
      足，致知過坦承者難辭重典，飾詞否認者反得逞僥倖，而
      失情理之平。本件被告乙○○於夜間交付予被告丙○○3
      包共200 顆搖頭丸毒品，並欲收取3 萬元代價，乃係嚴重
      違法行為，苟無利可圖，應無甘冒被查緝法辦重刑之危險
      ，平白無端義務為該買賣之工作，是其販入之價格必較售
      出之價格低廉，而有從中賺取買賣差價牟利之意圖及事實
      ，應屬合理之認定。是本件被告乙○○將3 包搖頭丸作價
      3 萬元出售並交付予被告丙○○，而收取2 萬元現金，賒
      欠1 萬元，主觀上當有營利之意圖，亦甚明確。
（四）被告乙○○雖以當天與被告丙○○見面是被告丙○○要清
      償伊借款置辯，然欠款乙節不惟為被告丙○○所否認，已
      難認定。且被告乙○○警訊時先係供稱：被告丙○○係欠
      伊1 萬5 千元，當天還了5 千元，還欠1 萬元，被告丙○○並表示要用100 顆搖頭丸抵償等語（偵查卷第24頁反面
      偵訊筆錄參照），而於偵查時則供稱：被告丙○○係欠伊
      1 萬2 千元，只要用100 顆搖頭丸抵償（偵查卷第234 頁
      訊問筆錄參照），於本院準備程序時則陳稱：被告丙○○
      當天還了多少錢忘記了，可是還款後，被告丙○○積欠就
      不到1 萬元了等語（本院卷第33頁訊問筆錄參照），前後
      就借款數額、還款金額此等重要事項所述前後不一，然一
      般人對於他人積欠金額，通常記憶都甚為深刻，尤其被告
      乙○○偵、審時不斷陳稱，被告丙○○積欠債務很久，所
      以伊才會不斷打電話給丙○○，也才會急著要丙○○有多
      少還多少，則衡情，其對於借款金額、還款數額當更是錙
      銖必較，記憶深刻才是，絕不可能前後所述出入甚鉅。又
      被告丙○○當日係與被告乙○○見面後，方才要於晚間11
      時30分左右，與案外人戊○○相約於臺北市○○○路與寧
      夏路口交付毒品予案外人戊○○，在還沒有到達與戊○○
      相約之處所即為警查獲，警方再要伊用手機聯絡戊○○出
      來拿貨，使戊○○亦為警循線查獲等情，業據前述被告丙○○自警訊、偵查及本院審理時供述綦詳，且與案外人戊○○於警、偵訊所述當天還沒有跟被告丙○○見面交貨，
      就被警方逮捕及案外人即當日被告丙○○到案後，配合警
      方前往交貨地點逮捕案外人戊○○之被告丙○○之弟林學
      儀於警訊中所述情節相符，當可認定。是被告丙○○與被
      告乙○○見面之時，被告丙○○還沒有將系爭毒品交付案
      外人戊○○，亦尚未由案外人戊○○處收受任何代價，當
      明確可認。而被告丙○○與被告乙○○見面之統一超商，
      乃係在民生西路、雙連街口，距離被告丙○○與案外人戊○○相約之民生西路與寧夏路口，車程不過2 、3 分鐘而
      已，距離甚近，已如前述，被告丙○○有何必要非得在與
      案外人戊○○交易取得貨款前幾分鐘，還沒有取得案外人
      戊○○之貨款前，急著清償被告乙○○債務？衡情必係先
      前往與案外人戊○○交易取得現金再還款，始符常理。況
      且，被告丙○○當天稍後交付搖頭丸予案外人戊○○時，
      係約定交付100 顆，戊○○必須給付1 萬6 千元（不論是
      每顆160 元或每顆150 元加上車馬費1000元都一樣，然詳
      情則詳後述），業據被告丙○○警偵訊及審判時供述甚詳
      ，核與案外人戊○○所述數量、金額相符，而可認定。則
      被告丙○○有何必要要用馬上可以交付案外人戊○○變現
      之價值1 萬5 千元或1 萬6 千元之100 顆搖頭丸，抵償對
      被告乙○○1 萬元之債務？是顯見被告乙○○前開所述，
      亦與常理相悖，毫不足採。核應係面臨重典之事後卸責之
      詞，不足採信。
（五）被告乙○○辯護意旨以：（一）案外人甲○○於警訊中供
      稱：當天志仁高中晚間10時放學後，被告乙○○到伊家中
      ，後來在樓下遇到被告丙○○，伊上樓時，被告乙○○正
      好下樓等情，然通聯紀錄顯示被告乙○○當日10時至10時
      25分間通聯基地台均在臺北市○○○路一帶，顯見其所述
      並非事實，並因此聲請傳喚證人甲○○。（二）起訴書認
      定被告丙○○與被告乙○○交易時間係在案發當日11時至
      11時10分之間，而依卷附被告丙○○之通聯紀錄觀之，被
      告丙○○曾於11時2 分及11時6 分撥打電話予被告乙○○
      ，且於該時段內多達十數次撥打及接聽他人電話，可見該
      時段，被告丙○○與被告乙○○並未見面，否則何須打電
      話？又被告丙○○又如何可能一邊交易，一邊與他人電話
      密切聯繫之理？（三）由通聯紀錄觀之，被告丙○○與被
      告乙○○並非僅於案發當日晚間才有通話紀錄，而是從當
      天（91年11月14日）凌晨起就互有通聯，而當天凌晨案外
      人戊○○尚未向被告丙○○洽商購買毒品，足見被告乙○○與被告丙○○之間通聯都是為了談清償債務之事，而非
      商談買賣毒品。（四）由卷附臺北市大同分局92年4 月11
      日公函（偵查卷第140 頁）可知，案發當日統一超商之監
      視錄影帶並未錄到被告2 人出入統一超商情形，足見被告
      乙○○案發當時並未出現在統一超商。（五）被告丙○○
      於警訊中曾供述係向案外人甲○○及被告乙○○購買毒品
      ，後案外人甲○○經不起訴處分後，卻改口僅供稱係向被
      告乙○○購買，前後所述不一，而有不實。然查：被告乙○○當天放學後10時至10時25分有無到甲○○家中、被告
      乙○○當日10時至10時25分手機通話基地台在建國北路乙
      節，根本與被告乙○○有無於11時6 分以後與被告丙○○
      在甲○○住處對面統一超商交易且其手機於其時基地台位
      置係在被告丙○○指述之交易地點附近等情，毫不相涉，
      且不衝突（被告乙○○於10時25分可能身在建國北路，但
      於11時左右因要與被告丙○○交易，而由該處返回民生西
      路交易，事理上並非不可能），是甲○○所述是否真實，
      並不影響本案之判斷，本院實際上亦未以案外人甲○○之
      供述為被告乙○○不利之論斷，是其聲請傳喚，亦核無必
      要。又被告丙○○於警偵訊及本院審理時即一再供稱：伊
      係交易完，上了機車，一騎出去到了承德路紅綠燈就被警
      察查獲了等語，足見其係交易完成後離開後，隨即為警查
      獲，其間時間甚短，而其遭查獲時間如前述係當日11時10
      分（卷附搜索扣押筆錄雖係記載搜索係由11時10分起至11
      時20分止，但衡諸常情，一般人若非刻意記載時間，則多
      會有些許誤差，所以查獲時間實際上說不定還在11時10分
      之後1 、2 分鐘，在此以最有利被告者為計算），則被告
      乙○○即便於其與被告丙○○通完最後一通電話之11時6
      分25秒（該通電話僅通聯7 秒鐘）後1 分鐘，即11時7 分
      25秒才到達交易之超商內與被告丙○○交易，離查獲時間
      都還有2 分多鐘，進行毒品交易仍綽綽有餘（衡諸毒品交
      易通常均係短時間內完成，以避免查緝，則被告丙○○於
      11時9 分完成交易，走出超商上車，一騎出不到1 分鐘遭
      警查獲，正與常理相符），何來辯護意旨所謂不可能？再
      者，由被告丙○○之通聯紀錄觀之，其於與被告乙○○11
      時6 分通完電話到11時10分之間，不過撥接2 通電話，一
      通收，一通打，一通36秒，一通78秒而已，何來辯護意旨
      所指密切與他人有10多通聯繫之事實？而毒品交易通常時
      間甚短，則4 分鐘之內，接通2 通短時間通話，並無不合
      理之處甚明。況且，被告乙○○自警訊、偵查及本院審理
      時即一再陳稱：當日晚間確實有和被告丙○○見面，且見
      面地點就是民生西路超商內或超商外等語（其警訊供稱超
      商內，偵查改稱超商外），而由被告乙○○之通聯紀錄觀
      之，當天被告乙○○之手機使用基地台就只有在11時左右
      在案發地點附近，則其所述與被告丙○○見面時間若非於
      彼時，難道又會在辯護意旨所述之10時至10時25分被告乙○○手機基地台仍在建國北路之時？是上開辯護意旨（一
      ）、（二）部分以被告丙○○之通聯紀錄認被告乙○○與
      被告丙○○於案發當日11時至11時10分間並未見面，又以
      10時至11時間被告林建勳通聯基地台在建國北路一帶，所
      以被告乙○○沒有到甲○○住處附近，又認此時被告丙○○與被告乙○○亦不可能見面，而棄被告乙○○一再自承
      案發當日確實有與被告丙○○見面乙節不顧，顯難自圓其
      說而有誤會。再者，被告乙○○與被告丙○○於案發當日
      凌晨即有多通通聯，與被告乙○○和丙○○間通話究竟是
      談論清償債務或買賣毒品之間，並無任何關聯性，亦即根
      本無從互為推論。實則被告乙○○與被告丙○○本係志仁
      高中同學，於被告乙○○留級前甚而同班，均為被告2 人
      供述明確，再由被告丙○○會向被告乙○○購買毒品可知
      ，2 人有一定之交情，則2 人間常有電話往來並非不可能
      ，自無從僅以案發當天凌晨案外人戊○○尚未向被告丙○○詢問購買毒品之事，遽行推論被告丙○○案發當天「全
      天」與被告乙○○通聯均係談論借貸之事，而無談論毒品
      買賣之事。又臺北市政府警察局大同分局92年4 月11日北
      市警同分刑字第09261134800 號函雖載稱：該分局查獲本
      案員警於查獲當日即前往案發統一超商內調閱該時段之監
      視錄影帶，唯錄影帶畫面並未錄到有毒品交易及丙○○、
      乙○○兩人之出入情形，故未以證物查扣（該錄影帶業已
      因重複錄影而無法再調閱）等語。然查，被告丙○○、乙○○於案發當日確實有在系爭統一超商內見面等情，業據
      被告丙○○、乙○○於警訊中供述明確，而可認定，已如
      前述。而上開函旨僅泛敘查獲當日曾調閱「該時段」之監
      視錄影帶，則查獲當日，案情並不成熟之階段，員警究竟
      係調閱何時段錄影帶，調閱者又係超商內何角度之錄影機
      所拍攝畫面並不明確，自有可能員警係疏忽並未詳為勘查
      統一超商內之監視錄影帶，以致未能找出被告2 人進出畫
      面，已無從憑以認定被告乙○○、丙○○當日並未出現在
      統一超商內之論據。況且本件警局移送檢察官時，即無將
      統一超商內錄影列為證物移送，上開公函乃係本案案發後
      半年，由非承辦本件案件之員警所回覆，則其公函記載之
      依據為何，是否該回覆員警親身所經歷，或屬傳聞所得，
      甚或曾有調閱該錄影帶扣案，只是保存不善經過半年已經
      滅失，無法提供而擅作說詞，亦堪疑慮。辯護人又未提出
      其他證據之調查加以說明，亦未說明此等公函所載何以與
      被告乙○○於警訊時亦自承在統一超商內與被告丙○○見
      面此一客觀事實相左，自難為被告乙○○有利之認定。再
      者，被告丙○○於警訊時即已明確供稱：伊本件係向甲○○及其朋友阿法，即被告乙○○購買毒品，於偵查中仍為
      相同陳述。於本院審理時更供稱：當天在學校，伊有向甲○○詢問，甲○○說去找被告乙○○，所以伊也有向阿法
      詢問，且因為之前伊就聽說甲○○與被告乙○○是一起賣
      搖頭丸等語，核與其警訊時供稱：甲○○與被告乙○○是
      一起賣的等語，亦均相符。足見，本件被告丙○○主觀上
      ，確實是認為甲○○與被告乙○○有一起販賣搖頭丸，所
      以才會一開始就向同班同學甲○○詢問，也才會在警、偵
      訊時，不斷供稱甲○○與被告乙○○賣毒品給伊，其所述
      前後並無矛盾齟齬之處（雖因客觀上，伊係與綽號阿法之
      被告乙○○為付款交貨之交易行為，而致案外人甲○○因
      罪證不足，經檢察官處分不起訴，然此乃客觀上甲○○有
      無涉案之問題，並不當然表示被告丙○○憑其個人聽聞甲○○有販毒後本案先詢問甲○○，而產生甲○○亦有販毒
      之推測，本身有故意說謊之處）。且由此，更可證明被告
      丙○○指稱被告乙○○涉案，當有高度真實與可信性，蓋
      如果被告乙○○並未出面交易毒品，而被告丙○○又曾聽
      聞甲○○有販毒，且本案又曾找甲○○詢問，且被告丙○○於查獲開始又已決定供出甲○○而無意袒護，查獲當時
      ，其又不可能可以預料甲○○將來會被不起訴，則其只要
      鎖定供稱甲○○即可，何必供述一個根本沒有見面交易之
      人而增加將來被查知供述不實之危險？又被告丙○○警訊
      時，連未曾出面之甲○○都決意不加袒護，又有何必要要
      袒護實際為交易之人，而故意不實供稱交易對象係被告乙○○？辯護意旨於此亦顯有誤會。
（六）被告戊○○於本院傳訊作證時，因患有精神分裂症，無法
      到庭為陳述。然其於精神狀態正常時於警訊中業已明確供
      稱：伊案發當日係與被告丙○○約定每顆搖頭丸160 元，
      預定要買100 顆，且約在臺北市○○路與民生西路交貨，
      但伊到查獲時還不知道要購買總額，但被告丙○○說1 次
      要購買100 顆，才會以每顆160 元賣，伊想碰面後才決定
      購買數量，且伊身上帶了1 萬8 千4 百元，但伊從未與被
      告丙○○約定要給被告丙○○1000元委託其購買，當天亦
      未拿錢予丙○○購買等語（偵查卷第27至34頁偵訊參照）
      ；偵查中亦供稱：伊一開始是用200 顆去向被告丙○○詢
      價，丙○○說1 次100 顆，每顆160 元，1 次200 顆也是
      ，伊覺得買這麼多還這麼貴，所以伊決定只買100 顆，並
      且打公共電話告知被告丙○○，伊當天身上帶1 萬8 千4
      百元，其中1 萬6 千元就是要用來買毒品的等語（偵查卷
      第145 至150 頁訊問筆錄參照），核與被告丙○○對此於
      警訊、偵查及本院審理時所述：當天係戊○○在學校向伊
      詢問有無搖頭丸貨源，並委託伊向毒品上游購買200 顆搖
      頭丸，伊向上游乙○○問過後，每顆以150 元成交，當天
      戊○○並未先給伊錢，而係由伊先墊付，戊○○並表示成
      交後將付給伊1000元車馬費，且約定於寧夏路與民生西路
      交貨等語，除就有無車馬費約定、係委託購買或直接購買
      、買賣顆樹說法有所出入外，其他關於戊○○有無向被告
      丙○○詢問購買搖頭丸事宜及被告丙○○有無報價、約定
      於何處交貨、有無先給錢等情，兩人所述均一致。且案外
      人戊○○於查獲當日，身上確實查獲現金1 萬8 千4 百元
      ，於查獲後發還戊○○保管等情，亦有卷附戊○○所書立
      之領據及大同分局查獲本件之扣押物品清冊在卷可稽（偵
      查卷第114 至115 頁參照），再由被告戊○○並未先交付
      買賣價金予被告丙○○，係由被告丙○○先付款向被告乙○○購買毒品；且案外人戊○○只購買100 顆搖頭丸，而
      被告丙○○卻向被告乙○○購買200 顆搖頭丸（均詳後述
      ）；而案外人戊○○購買毒品究係委託他人購買或自己直
      接購買，對於案外人戊○○法律責任或社會上評價而言並
      無不同，倘真係委託購買其並無謊稱係直接購買之動機與
      必要等情觀之，足認被告戊○○之前所述其係以每顆160
      元之代價，直接向被告丙○○購買搖頭丸100 顆等情，與
      事實相符而具有特別可信之情況，依刑事訴訟法第159 條
      之3 第2 款之規定，自得採為認定被告丙○○犯罪之證據
      ，辯護意旨認屬審判外陳述，當有誤會。是足認，本件被
      告丙○○係向被告乙○○以150 元之代價販入200 顆搖頭
      丸後，再以100 顆每顆160 元（10元價差）將搖頭丸直接
      轉賣予被告戊○○，主觀上顯有賺取價差圖利之意，而客
      觀上亦係以直接販賣之方式與案外人戊○○交易，甚為明
      確。
（七）被告丙○○雖以前詞置辯，然查：案外人戊○○於本件買
      賣中，並未先付款予被告丙○○，而係由丙○○先行付款
      2 萬元向被告乙○○購買200 顆搖頭丸，甚至還欠款1 萬
      元，業據案外人戊○○於警、偵訊供明在卷，且為被告丙○○歷來所自承，已如前述，應可認定。而被告丙○○於
      偵查中即供稱：伊當時身上除了那2 萬元以外，就沒有什
      麼錢了等語（偵查卷第132 頁），顯見其本身並非富裕，
      則倘真係案外人戊○○「委託」被告丙○○代買搖頭丸，
      衡情被告丙○○應會要求案外人戊○○，或戊○○應會主
      動先行交付買賣所需款項，方符常理。豈有甘冒風險，將
      自己所有「家當」甘冒風險先行墊付購買，再於嗣後約定
      交貨收款之理？又案外人戊○○一再供明雖一開始係以20
      0 顆詢價而未確定要購買幾顆，但後來有與被告丙○○電
      話確認要購買100 顆且約定交貨地點，核與且當天其遭查
      獲時身上確實僅有攜帶1 萬8 千4 百元，僅夠購買其與被
      告丙○○約定之單價每顆160 元（或丙○○所述之150 元
      ）之搖頭丸100 顆等情相符，應可採信，足認案外人戊○○當天確實僅欲購買100 顆搖頭丸。然當天被告丙○○係
      向被告乙○○販入200 顆搖頭丸，已如前述，則倘真係委
      託購買，被告丙○○有何必要先行購入比委託數額還要多
      之搖頭丸？顯不合常理。且案外人戊○○一開始係向被告
      丙○○詢價，經被告丙○○聯絡上游後，方才向戊○○表
      示每顆之單價等情，業據被告丙○○、案外人戊○○供明
      在卷，應可認定。顯見案外人戊○○一開始並不知道一顆
      搖頭丸單價多少，亦無從直接與上游聯絡，而係透過被告
      丙○○方能得知，則案外人戊○○如何可能連上游搖頭丸
      之單價都不知道，必須要透過他人詢問方才能了解之情況
      下，尚願意付1000元車馬費請他人代為購買？顯亦與交易
      常情不符（因上游單價資訊掌握在被告丙○○手上，戊○○並無從得知實情，如此委託豈非連同車馬費被他人賺了
      二層的金額，還不如直接與對方交易，由對方出一個單價
      就好了）。足見被告丙○○以係受託代買毒品，收取車馬
      費乙節，顯與客觀事證及常情不符，核屬事後卸責之詞，
      不足採信。
（八）此外，當日由被告丙○○車上所扣得之如附表編號一所示
      藥丸200 顆，經送鑑定，確實係毒品危害防制條例第2條
      所訂之第二級毒品ＭＤＭＡ、ＭＤＡ無誤等情，亦有卷附
      內政部警政署刑事警察局91年12月17日刑鑑字第0910322
      348 號鑑驗通知書在卷可稽（偵查卷第41至42頁參照），
      亦明確可認。
（九）綜上所述，本件事證明確，被告2 人犯行洵堪認定，應依
      法論科。
三、按毒品危害防制條例於92年7 月9 日修正公布全文，並於被
    告丙○○、乙○○2 人行為後之93年1 月9 日生效施行，然
    該條例第4 條第2 項關於販賣第二級毒品規定之犯罪構成要
    件及刑罰並無何變更，自不生引用刑法第2 條第1 項有關「
    刑罰法律」變更比較新舊法之問題，自應逕行適用裁判時之
    規定處罰。又意圖營利而販入第二級毒品，雖未及賣出，仍
    依販賣既遂罪論處。但如意圖營利而販入第二級毒後品後，
    第1 次販賣與他人之行為，此乃接續原先販入之犯意而為，
    不論其行為屬既遂或未遂，應認基於單一犯意之接續行為，
    不能認係基於概括犯意之連續2 行為，而以連續犯論處，最
    高法院67年臺上字第2500號判例、91年度臺上字第76 3號、
    92 年 度台上字第2641號判決可資參照。被告丙○○以賺取
    差價營利之意思，向被告乙○○購買毒品並已販入後，販賣
    行為仍屬既遂，而應論以販賣既遂罪，雖其後尚未及轉賣交
    付案外人戊○○即遭查獲，然此轉售行為未遂，應認此乃屬
    接續原先販入之犯意所為，而屬單一犯意之接續行為，而論
    以單純一罪。是核被告乙○○、丙○○所為，均係犯毒品危
    害防制條例第4 條第2 項之販賣第二級毒品罪。其持有毒品
    之低度行為，應為販賣之高度行為所吸收，不另論罪。本院
    審酌被告丙○○、乙○○行為時分係高中2 、3 年級學生學
    生，涉世未深，年輕識淺，一時貪圖小利，販賣毒品，係一
    時失慮而罹重典，販賣之數量僅200 顆並非鉅大（搖頭丸一
    次用量均3 、4 顆），且實際上該毒品立即遭扣案而均未流
    入市面等情，可見其等犯罪情節尚非重大，本院認量處毒品
    危害防制條例第4 條第2 項販買第二級毒品罪之法定最低刑
    度有期徒刑7 年，仍有情輕法重而客觀上可堪憫恕之情，爰
    依刑法第59條之規定各減輕其刑（其法定刑為無期徒刑部分
    ，依刑法第65條第2 項規定減輕之）。又犯販賣毒品罪，供
    出毒品來源，因而破獲者，得減輕其刑，毒品危害防制條例
    第17 條 定有明文。被告丙○○於警訊時即指陳毒品之來源
    為被告乙○○，並於偵訊及本院審理時均為同上之供述，且
    被告乙○○亦於被告丙○○指陳後之92年2 月間經警約談到
    案而查獲，顯已符合該條得減輕其刑之規定，爰依法遞減輕
    其刑。爰審酌被告乙○○、丙○○前並無犯罪前科，有臺灣
    高等法院被告全國前案紀錄表在卷可稽，素行良好，被告丙○○已於本院審理時供承所有買賣毒品之過程，僅對是否係
    受託購買有所爭執，並亦表示反悔之意甚殷，態度尚佳，且
    本件販賣毒品數量非鉅，被告丙○○、乙○○犯案當時尚係
    高中在學學生（已滿18歲），本件乃涉世未深，失慮不周，
    貪圖小利所為，惟毒品對我國國民健康、社會治安所生之危
    害甚鉅，而被告乙○○犯後仍否認犯行飾詞狡卸，態度不佳
    ，及其等犯罪之手段，犯罪時所受之刺激及其品性、生活狀
    況、智識程度、犯罪所生之損害等一切情狀，分別量處如主
    文所示之刑，以資懲警。又被告丙○○前未曾受有期徒刑以
    上刑之宣告，此有臺灣高等法院被告全國前案紀錄表存卷可
    考，此次行為雖有不當，但乃因年輕識淺，貪圖小利所為，
    目前業已順利服役退伍，擺地攤為生，生活狀況尚稱勤奮，
    犯後雖容有些許辯解，然尚知其行為不當而加悔悟，經此罪
    刑宣告之教訓，信當知所惕勉而無再犯之虞，本院綜核各情
    認上開對被告所宣告之刑以暫不執行為適當，故併予宣告緩
    刑5 年，以啟自新。
四、扣案如附表編號一所示毒品均係查獲之被告乙○○販賣予被
    告丙○○之第二級毒品，應依毒品危害防制條例第18條第1
    項前段之規定，不論屬於何人所有，均就被告2 人分別諭知
    沒收銷燬之。又同條例第19條第1 項規定，犯第4 條至第9
    條、第12條、第13條或第14條第1 項、第2 項之罪者，其供
    犯罪所用或因犯罪所得之財物，均沒收之。係採義務沒收主
    義，自應優先於刑法第38條第1 項第2 款、第3 款之規定而
    為適用。而毒品外包裝，既係用於包裹毒品，防其裸露、潮
    濕，便於攜帶販賣，亦係供販賣毒品所用之物，應併依毒品
    危害防制條例第19條第1 項之規定宣告沒收之，方屬適法。
    且供販賣第二級毒品所用之物，應依毒品危害防制條例第19
    條第1 項規定沒收，固為刑法之特別規定，採義務沒收主義
    ，但上開法條既無「不問屬於犯人與否，沒收之。」之規定
    ，仍應以該物品屬於犯人所有者為限，始應予以沒收，庶符
    沒收制度之基本原則，最高法院88年度臺上字第5033號、90
    年度臺上字第626 號判決可資參照。本件扣案搖頭丸包裝袋
    3 個，既由被告乙○○隨同搖頭丸販賣予被告丙○○，自為
    被告丙○○所有供販賣毒品所用之物（而已非被告乙○○所
    有），而應依毒品危害防制條例第19條第1 項規定，宣告沒
    收。又刑法沒收之物，雖指原物，但金錢為代替物，重在兌
    換價值，而不在原物，自難拘泥於沒收原物之理論，認沒收
    販賣毒品所得之金錢，以當場搜獲扣押者為限；且戡亂時期
    肅清煙毒條例第13條之規定，係刑法第38條第1 項第3 款、
    第3 項但書所指之特別規定，政府為肅清煙毒，貫徹禁政，
    既設專條，採義務沒收主義，揆諸立法本意，當亦不致有此
    限制。故苟能證明其為販賣毒品所得之金錢，即非不得沒收
    ，最高法院71年台覆字第2 號判例可資參照。是被告乙○○
    販賣毒品搖頭丸所得合計2 萬，雖未扣案，仍應依毒品危害
    防制條例第19條第1 項宣告沒收，且如全部或一部不能沒收
    時，以其財產抵償之。
五、據上論斷，應依刑事訴訟法第299 條第1 項前段，毒品危害
    防制條例第4 條第2 項、第17條、第18條第1 項前段、第19
    條第1 項前段，刑法第11條、第59條、第74條第1 款，判決
    如主文。
本案經檢察官盧美如到庭執行職務。
中　　華　　民　　國　　94　　年　　1 　　月　　27　　日
                  刑事第七庭審判長法  官　王梅英
　                　　　　　　　　法　官  楊得君
　　　　　　　　　　　　　　　　　法　官  王沛雷
上正本證明與原本無異。
如不服本判決，應於判決送達後10日內，向本院提出上訴狀。
                                  書記官　詹志鵬
中　　華　　民　　國　　94　　年　　1 　　月　　27　　日
附表：
┌──┬───────────────┐
│編號│扣案物品名稱                  │
├──┼───────────────┤
│一  │ＭＤＭＡ壹佰伍拾顆（驗餘淨重參│
│    │拾柒點玖公克）、ＭＤＡ伍拾顆（│
│    │驗餘淨重拾點壹陸公克）        │
├──┼───────────────┤
│二  │毒品包裝袋參個                │
└──┴───────────────┘
